臺灣臺南地方法院刑事判決　　　　　　　99年度訴字第1436號
公　訴　人　臺灣臺南地方法院檢察署檢察官
被　　　告　蘇志蒼
　　　　　　林慧卿
上列被告等因廢棄物清理法案件，經檢察官提起公訴（99年度偵
字第3402號、第13723號），本院判決如下：
    主  文
蘇志蒼共同任意棄置有害事業廢棄物、未依廢棄物清理法第四十
一條第一項規定領有廢棄物清除許可文件，從事廢棄物清除，處
有期徒刑壹年陸月。
林慧卿共同任意棄置有害事業廢棄物，處有期徒刑貳年。
    事  實
一、林慧卿現於台南市官田區拔林村拔子林83-44號之「連雄製
    革股份有限公司」（下稱連雄公司）擔任財務工作，汪炎山
    （由本院另行審理）曾於該公司之工廠內擔任臨時工，蘇志
    蒼則以駕駛大貨車為業。緣林慧卿明知連雄公司現利用已停
    止營業之錦春皮革企業有限公司之工廠從事皮革鞣製工作，
    該公司生產製程所產生之皮革污泥等事業廢棄物內含有重金
    屬鉻，屬有害事業廢棄物，依法應由合法廢棄物清除處理業
    者清理，汪炎山及蘇志蒼亦明知自己未領有廢棄物清除處理
    文件，依法不得清除連雄公司之事業廢棄物。詎汪炎山、蘇
    志蒼及林慧卿竟共同基於任意棄置有害事業廢棄物之犯意聯
    絡，汪炎山及蘇志蒼另共同基於違法清除事業廢棄物之犯意
    聯絡，汪炎山於民國（下同）99年2月20日先以其友人抓斗
    車故障需調派其他車輛代為載運車上物品為由聯繫蘇志蒼，
    要求蘇志蒼駕駛車牌號碼339-HZ號大貨車前往台南縣安定鄉
    與汪炎山會合，由汪炎山以新台幣（下同）6000元之代價雇
    用蘇志蒼駕駛上開大貨車幫忙載運其友人車上之物品，再於
    當日由汪炎山引導蘇志蒼前往連雄公司，至連雄公司後，汪
    炎山即向林慧卿表示可代為清除該公司之廢皮革污泥等有害
    事業廢棄物，林慧卿旋將連雄公司之廢皮革污泥等有害事業
    廢棄物一批交予無合法清除處理文件之汪炎山及蘇志蒼後，
    由汪炎山及蘇志蒼於當日21時30分許，駕駛上開大貨車，將
    該有害事業廢棄物載往台南市○○區○○段523地號土地上
    任意傾倒棄置，於傾倒時為巡邏員警發現而當場查獲，並循
    線查知上情。
二、案經台南縣警察局新化分局及內政部警政署環境保護警察隊
    第三中隊報告臺灣台南地方法院檢察署檢察官偵查起訴。
    理  由
甲、程序方面：
一、按被告以外之人於審判外之陳述，雖不符前4條之規定，而
    經當事人於審判程序同意作為證據，法院審酌該言詞陳述或
    書面陳述作成時之情況，認為適當者，亦得為證據。當事人
    、代理人或辯護人於法院調查證據時，知有第159條第1項不
    得為證據之情形，而未於言詞辯論終結前聲明異議者，視為
    有前項之同意，刑事訴訟法第159條之5第1、2項分別定有明
    文。查本件被告蘇志蒼、林慧卿二人於本院準備程序進行時
    ，均未爭執證人汪炎山、蘇志蒼警、偵訊證詞，及證人蘇祥
    吉、林穀連之警詢證詞，暨其他書證、物證之證據能力（見
    本院卷第26至29頁），被告2人迄未於本案言詞辯論終結前
    聲明異議，則依刑事訴訟法第159條之5規定，視為被告2人
    已同意援引作為證據，且經本院審酌該等言詞陳述作成時之
    情況及證據取得過程等節，認為上開證據，均有證據能力，
    可以作為認定事實之依據。
乙、實體方面：
一、訊據被告蘇志蒼、林慧卿對於上開事實，均矢口否認。被告
    蘇志蒼辯稱：伊從事運輸業，係被告汪炎山僱請伊前往台南
    市安定區載運廢土到台南市○○區○○段523地號土地傾倒
    ，但被告汪炎山說是要作為肥料使用，伊不知道是有害事業
    廢棄物，另伊雖有到位於台南市官田區之連雄公司，但是沒
    有載運土方就離開了云云。被告林慧卿辯稱：伊在連雄公司
    並未擔任財務工作，係連雄公司實際負責人林穀連出借辦公
    室予伊，伊在該處從事借貸放款業務；被告汪炎山、蘇志蒼
    雖有至連雄公司商談要清運廢土之事，但他們提不出合法證
    明文件，伊不敢讓他們清運云云。
二、經查：
(一)、被告蘇志蒼並未領有廢棄物清除處理文件，依法不得清除事
    業廢棄物，惟於99年2月20日由同案被告汪炎山以6000元之
    代價，雇用被告蘇志蒼駕駛車牌號碼339-HZ號大貨車運載廢
    土一批，載往台南市○○區○○段523地號土地上傾倒，於
    傾倒時為巡邏員警發現而當場查獲等情，業據證人汪炎山、
    蘇志蒼於警詢及偵查中證述綦詳，並有證人連運誠於審理中
    證述明確，此部分之事實堪信為真實。而被告蘇志蒼駕駛上
    開大貨車載至台南市○○區○○段523地號土地上傾倒之廢
    土，經台南縣環境保護局於99年2月20日採樣檢驗之結果，
    發現其中編號0220-4之樣本，溶出液中總鉻含量為9.53mg/L
    ，超過試驗標準值5.0mg/L，已逾越有害事業廢棄物認定標
    準，確屬有害事業廢棄物，有台南縣環境保護局檢驗報告 1
    紙在卷足按（見99年度偵字第3042號案卷第37頁）。且上開
    棄置於台南市○○區○○段523地號土地上之廢土，產生水
    氣蒸發之煙霧，味道刺鼻，是皮革加工業產生廢棄物之味道
    等情，業據證人即當日前往查緝之台南市政府環境保護局水
    質及土壤管理科技士連運誠於本院審理時證述綦詳（見本院
    卷第60頁）。足認被告蘇志蒼辯稱伊不知道上開廢土是有害
    廢棄物，而認為係肥料云云，顯不可採。
(二)、被告蘇志蒼雖辯稱：伊不知道上開廢土是有害廢棄物，共同
    被告汪炎山只告訴伊是要做肥料使用，且上開廢土是共同被
    告汪炎山要伊到台南市安定區載運的，伊雖有與共同被告汪
    炎山一同至連雄公司，但是因為該公司的人不答應讓他們載
    運，所以並沒有載運連雄公司的廢土云云。惟查：
  1.被告蘇志蒼迭於99年2月21日及同年6月17日偵查時供稱，上
    開廢土是自台南市官田區某塑膠皮工廠載運過來的等語（見
    偵卷第8頁、第110頁），核與證人即共同被告汪炎山於99年
    2 月21日、同年6月17日偵查中之供述及證述內容相符（見
    偵卷第10頁、第109頁）。且被告蘇志蒼於99年2月20日在台
    南市○○區○○段523地號土地上傾倒廢土而遭查獲後，即
    帶同警員至台南市官田區某皮革工廠指出載運廢土之來源，
    並於99年2月21日警詢時供稱是從台南市官田區一處沒有招
    牌的皮革工廠載運等語，核與證人即共同被告汪炎山於同日
    警詢筆錄證述相符，有照片4張、99年2月21日警詢筆錄2份
    在卷可按（見警卷第3、7、31、32頁）。被告蘇志蒼於本院
    審理時始翻稱雖有至連雄公司，但並未載運廢土云云，顯係
    臨訟卸責之詞，不足採信。
  2.台南縣環保局於99年2月22日曾前往連雄公司採取該公司之
    廢污泥樣本，經檢驗該公司堆置於廠區內之廢污泥樣本其中
    編號WM00000000，溶出液中總鉻含量為5.78mg/L，超過試驗
    標準值5.0mg/L，已逾越有害事業廢棄物認定標準，確屬有
    害事業廢棄物，有台南縣環境保護局檢驗報告1紙、廢棄物
    稽查紀錄表、相片在卷足按（見偵卷第52 -65頁）。又台南
    縣環保局於99年3月11日於上開台南市○○區○○段523地號
    土地上所採取之被告蘇志蒼傾倒之廢污泥樣本，與同日前往
    連雄公司所採取該公司之廢污泥樣本，經檢驗比對後，認二
    者外觀顏色相似、PH值範圍相符、特徵元素（Cr含量高）判
    斷均來自皮革業、組成成分類似、結晶圖譜亦吻合，顯係相
    同來源，結論認定二處所採得之污泥相似，有行政院環境保
    護署環境檢驗所99年4月21日環檢三字第0990001670號函附
    鑑識報告1份在卷可按（見偵卷第66-82頁）。益證被告蘇志
    蒼所傾倒於台南市○○區○○段523地號土地上之廢土，係
    來自連雄公司，要無疑義。
  3.被告蘇志蒼所駕駛之339-HZ號大貨車於99年2月20日10時25
    分有進入連雄公司，至當日15時32分始離開等情，有架設於
    連雄公司旁之舜暉公司之路口監視器影像畫面及台南縣環境
    保護局所製作之可疑車輛進出時間表存卷可參（見偵卷第39
    頁）。被告蘇志蒼所駕駛之上開大貨車，進入連雄公司後，
    停留時間長達5小時，若僅只是進入接洽載運廢土，遭拒後
    即行離開，理應不必耗費如此長之時間，足認被告蘇志蒼所
    辯顯係卸責之詞，不足採信。
  4.綜上所述，足認被告蘇志蒼雖未領有廢棄物清除處理文件，
    然確實有自連雄公司載運有害事業廢棄物至台南市○○區○
    ○段523地號土地上傾倒之事實，已堪認定，被告蘇志蒼之
    犯行已臻明確，應予依法論科。
(三)、被告林慧卿雖辯稱：伊係從事放款業務，僅在連雄公司借用
    辦公室，同時幫連雄公司代墊貨款，並每月結算，向連雄公
    司實際負責人林穀連收取利息，伊並未負責處理連雄公司污
    泥清除業務，亦未讓被告蘇志蒼將連雄公司之有害廢棄污泥
    載運丟棄云云。惟查：
  1.證人即被告蘇志倉與共同被告汪炎山於警詢及偵查中均證稱
    ，上開廢土係渠等至連雄公司，與被告林慧卿接洽後載運清
    除等語（見警卷第7頁、偵卷第93、96、97、110頁），且案
    發當日被告蘇志蒼及共同被告汪炎山帶同台南市環保局人員
    及警方到連雄公司時，經守衛通知被告林慧卿到場，但被告
    林慧卿未到場等情，業據證人連運誠本院審理時證述綦詳（
    見本院卷第61頁）。足認被告林慧卿辯稱蘇志蒼、汪炎山並
    非與伊接洽清除廢土事宜云云，係卸責之詞，並不足採信。
  2.被告林慧卿在連雄公司之辦公室工作，與連雄公司使用同一
    支電話，實際負責人林穀連待在辦公室之時間很少，大部分
    都只有被告林慧卿一人在辦公室，其公司並未聘請會計，亦
    未製作帳冊，而由被告林慧卿幫其處理現金買賣等情（見本
    院卷第51頁背面、55頁），業據證人林穀連於本院審理時證
    述在卷。參諸警方於99年6月10日前往連雄公司搜索扣得之
    被告林慧卿製作之帳冊1本，內容詳實記載連雄公司自98年6
    月起與往來廠商（包括原料供應商、機器維修廠等）間之交
    易項目與支付款項，每筆款項少則數百、數千元，多則數十
    萬元，被告林慧卿雖稱係其個人為連雄公司代墊款項之記錄
    ，用以與連雄公司會帳收取利息云云，然卻無法提出任何資
    金來源之相關資料供本院查證，綜合上開事證，足以認定被
    告林慧卿應係在連雄公司擔任會計、出納等財務相關工作，
    而具處分連雄公司鞣製皮革所產生之污泥等事業廢棄物之權
    限，並非如伊所辯稱僅係提供資金之金主而已。
  3.綜上所述，足認被告林慧卿任職連雄公司擔任財務相關之職
    務，並接洽同意被告蘇志蒼、共同被告汪炎山非法清運上開
    有害廢土之事實，已堪認定，被告林慧卿之犯行已臻明確，
    應予依法論科。
三、核被告蘇志蒼所為，係犯廢棄物清理法第46條第1款、第4款
    之任意棄置有害事業廢棄物、未依同法第41條第1項規定領
    有廢棄物清除文件，而從事廢棄物清除罪。另核被告林慧卿
    所為，係犯廢棄物清理法第46條第1款之任意棄置有害事業
    廢棄物罪。被告蘇志蒼與被告林慧卿、共同被告汪炎山之間
    ，就任意棄置有害事業廢棄物部分，以及被告蘇志蒼與共同
    被告汪炎山之間就未依同法第41條第1項規定領有廢棄物清
    除文件，而從事廢棄物清除部分，均有犯意聯絡及行為分擔
    ，均應論以共同正犯。爰審酌被告蘇志蒼、林慧卿各自犯罪
    之動機、目的、手段及渠等貪圖小利，違法清除有害事業廢
    棄物，已生破壞當地環境衛生之結果，且均矢口否認犯罪，
    難見悔意，兼衡二人之素行、智識程度等一切情狀，分別量
    處如主文所示之刑。至於扣案之SCANIA牌（車號3390-HZ、
    引擎號碼0000000號）營業貨運曳引車、竑國牌（車號P4-26
    、車身號碼355號）營業半拖車各1部，並非被告蘇志蒼、林
    慧卿或是共同被告汪炎山所有，有行照影本1份在卷可按（
    見警卷第35頁），亦乏其他可證明所有權之文件以資認定為
    被告蘇志蒼、林慧卿或共同被告汪炎山所有，爰不為沒收之
    諭知，附此敘明。
據上論斷，應依刑事訴訟法第299條第1項前段，廢棄物清理法第
46條第1款、第4款，刑法第11條前段、第28條，判決如主文。
本案經檢察官許華偉到庭執行職務。
中    華    民    國    100    年    4    月    14    日
                  刑事第四庭    審判長法  官  鄧希賢
                                      法  官  卓穎毓
                                      法  官  高如宜
以上正本證明與原本無異
如不服本判決應於收受本判後10日內向本院提出上訴書狀，並應
敘述具體理由。其未敘述上訴理由者，應於上訴期間屆滿後20日
內向本院補提理由書狀（均須按他造當事人之人數附繕本）「切
勿逕送上級法院」。
                                      書記官  陳慧玲
中    華    民    國   100    年    4     月    15    日
附錄本案論罪科刑法條：
廢棄物清理法第46條
有下列情形之一者，處 1 年以上 5 年以下有期徒刑，得併科新
臺幣 3 百萬元以下罰金：
一、任意棄置有害事業廢棄物。
二、事業負責人或相關人員未依本法規定之方式貯存、清除、處
    理或再利用廢棄物，致污染環境。
三、未經主管機關許可，提供土地回填、堆置廢棄物。
四、未依第 41 條第 1 項規定領有廢棄物清除、處理許可文件
    ，從事廢棄物貯存、清除、處理，或未依廢棄物清除、處理
    許可文件內容貯存、清除、處理廢棄物。
五、執行機關之人員委託未取得許可文件之業者，清除、處理一
    般廢棄物者；或明知受託人非法清除、處理而仍委託。
六、公民營廢棄物處理機構負責人或相關人員、或執行機關之人
    員未處理廢棄物，開具虛偽證明。